臺灣新竹地方法院民事裁定　　　　　　　 100年度抗字第27號
抗　告　人　張玲玲
相　對　人　臺灣新光商業銀行股份有限公司
法定代理人　李增昌
上列抗告人因與相對人臺灣新光商業銀行股份有限公司間聲請本
票裁定事件，對於民國100 年3 月15日本院100 年度司票字第13
8 號裁定提起抗告，本院裁定如下：
    主  文
抗告駁回。
抗告費用新臺幣壹仟元由抗告人負擔。
    理  由
一、按執票人向本票發票人行使追索權時，得聲請法院裁定後強
    制執行。又二人以上在票據上共同簽名時，應連帶負責。票
    據法第123 條、第5 條第2 項分別定有明文。又本票執票人
    ，依票據法第123 條規定，聲請法院裁定許可對發票人強制
    執行，係屬非訟事件，此項聲請之裁定，及抗告法院之裁定
    ，僅依非訟事件程序，以審查強制執行許可與否，並無確定
    實體上法律關係存否之效力，如發票人就票據債務之存否有
    爭執時，應由發票人提起確認之訴，以資解決，殊不容於裁
    定程序中為此爭執（最高法院57年臺抗字第76號、56年臺抗
    字第714 號判例參照）。
二、相對人於原審聲請意旨略以：相對人執有抗告人及張金鰲、
    楊年光於民國81年7 月29日共同簽發之本票1 紙，內載金額
    新台幣（下同）300,000 元，到期日為民國82年2 月1 日，
    並免除作成拒絕證書，詎於上開本票到期後，經相對人向抗
    告人等人提示，尚欠90,000元未獲付款，為此提出該本票1
    紙，聲請裁定准許強制執行等語。
三、抗告意旨略以：抗告人之父張金鰲於97年5 月13日過世，抗
    告人已於97年7 月1 日登報辦理限定繼承，對原審本票裁定
    完全不明白來龍去脈，本票之有效期限已過期等語。為此提
    起抗告，求予廢棄原裁定等語。
四、經查：相對人主張之前開事實，業據提出本票1 紙為證，原
    審就系爭本票為形式上之審查，認系爭本票並無欠缺本票應
    記載之事項，而為准予強制執行之裁定，經核並無違誤。抗
    告人所辯其已於97年7 月1 日登報辦理限定繼承，對原審本
    票裁定完全不明白來龍去脈等節，縱令屬實，亦屬票據債務
    之實體爭執事項，應由抗告人另行提起確認之訴，以資解決
    ，不得於本票裁定此非訟事件程序中爭執，抗告法院亦不得
    予以審究，又抗告人所述發票人之一張金鰲業已死亡等情，
    相對人於原審對張金鰲提出聲請時張金鰲業已死亡，而有聲
    請不合法之情形，原審未察而為准予強制執行之裁定，惟此
    要屬原審裁定就張金鰲部分裁定效力及可否強制執行之問題
    ，並無礙於原裁定准許對於抗告人為強制執行，且該部分亦
    未據提起抗告。抗告人既為系爭本票之共同發票人，依票據
    法第5 條第2 項規定，即應依上開本票所載文義連帶負責。
    又抗告人就系爭本票為時效抗辯，經本院發函通知相對人於
    文到7 日內提出答辯狀表示意見，而相對人具狀表示抗告人
    借款返還求權消滅時效期間為15年，請求權尚未消滅，抗告
    為無理由等語，核相對人對於抗告人所為之時效抗辯既有所
    爭執，則該時效抗辯是否成立，無從自本票外觀形式上觀察
    遽以查得，而需藉實體調查程序方可辨明，故抗告人抗告所
    執之理由，已涉實體法上之爭執。揆諸首揭說明，法院就本
    票裁定事件，僅就本票是否具備形式要件而為審查，至其他
    所涉實體爭執，應由抗告人另行提起訴訟，以資解決，尚非
    本件非訟程序所得加以審究。從而，抗告意旨執前開事由摘
    原裁定不當，求予廢棄，為無理由，應予駁回。
五、據上論結，本件抗告為無理由，爰依非訟事件法第46條、第
    21條第2 項、第24條第1 項，民事訴訟法第495 條之1 第1
    項、第449 條第1 項、第95條、第78條，裁定如主文。
中    華    民    國   100    年    5     月    16    日
                    民事第一庭審判長法  官  王銘勇
                                    法  官  吳靜怡
                                    法  官  林麗玉
以上正本係照原本作成。
本裁定除以適用法規顯有錯誤為理由，並經本院許可外，不得再
抗告。如提起再抗告，應於收受後10日內委任律師為訴訟代理人
向本院提出再抗告狀。並繳納再抗告費新台幣1,000元。
中    華    民    國   100    年    5     月    16    日
                                    書記官  鄧雪怡